【裁判字號】    98,訴,864
【裁判日期】    990601
【裁判案由】    侵權行為損害賠償
【裁判全文】
臺灣板橋地方法院民事判決               98年度訴字第864號
原      告  甲○○
訴訟代理人  乙○○
被      告  丙○○
訴訟代理人  余德正律師
上列當事人間請求侵權行為損害賠償事件，經本院刑事庭移送前
來（附帶民事訴訟案號：97年度附民字第597號，刑事案號：97
年度易字第3264號），本院於民國99年5月11日言詞辯論終結，
判決如下：
    主  文
被告應給付原告新台幣參拾玖萬玖仟零肆拾玖元，及自民國97年
11月19日起至清償日止按年息5%計算之利息。
原告其餘之訴駁回。
訴訟費用由被告負擔15%；餘由原告負擔。
本判決第一項，得假執行。但被告如以新臺幣參拾玖萬玖仟零肆
拾玖元為原告預供擔保，得免為本判決第一項之假執行。
原告其餘假執行之聲請駁回。
    事實及理由
甲、程序方面：
一、原告起訴除請求被告給付因過失傷害所造成之損害外，另請
    求物件毀損所造成之損害新臺幣（下同）1萬500元，嗣於本
    案言詞辯論前撤回該部分之請求，合於民事訴訟法第262條
    第1項訴訟撤回之要件，此一部之訴視同未起訴，無庸審判
    ，先此敘明。
二、次按「訴狀送達後，原告不得將原訴變更或追加他訴。但有
    下列各款情形之一者，不在此限：…三、擴張或減縮應受判
    決事項之聲明者。…七、不甚礙被告之防禦及訴訟之終結者
    。」民事訴訟法第255條第1項第3款、第7款定有明文。本件
    原告原起訴聲明為被告應給付原告113萬6458元及自侵權行
    為發生之日起至清償日止，按年利率5% 計算之利息。迄民
    國99年3月2日，擴張聲明為被告應給付原告285萬1158元及
    自起訴狀繕本送達之翌日起至清償日止按年利率5%計算之利
    息，並為願供擔保宣告假執行之請求。核原告此部分請求均
    為擴張或減縮應受判決事項之聲明，且不甚礙被告之防禦及
    訴訟之終結，合於民事訴訟法第255條第1項第3款、第7款之
    規定，核無不許。
乙、實體方面：
一、原告主張：
（一）被告於97年7月14日13時許，在原告經營位於臺北縣中和
      市○○街146號之「台灣世華茶行」內，擅自推開陳列櫃
      玻璃窗取出茶壺觀賞，賞畢後將茶壺放回原處，欲將陳列
      櫃玻璃窗拉回原位，其本應注意拉動玻璃窗應考慮施力之
      角度及力道，而採取適當之方式，而依當時情形，又無不
      能注意之情事，其竟疏於注意上開情事，且未聽從原告勸
      阻，貿然於座位上伸手強拉該陳列櫃之玻璃窗，致該玻璃
      窗脫離軌槽而突然掉落。斯時原告因低頭倒茶而不知閃避
      ，頭部遭該掉落玻璃窗擊中，因其頸椎原有退化性變化併
      發骨刺，第5-6、6-7節椎間隙狹窄併骨刺形成，兩側頸椎
      第5-6、6-7節神經孔輕度缺損，因此撞擊而惡化，致受有
      頭部外傷、第4、5、6、7節頸椎狹窄併第5、6節頸椎間盤
      滑脫等傷害。原告遭玻璃窗擊中後，感覺頭暈欲吐，經緊
      急送至財團法人佛教慈濟綜合醫院臺北分院（下稱慈濟醫
      院臺北分院）電腦斷層掃描結果，雖未顯示顱內出血，於
      當日即出院，惟原告仍感不適，且視力出現障礙，乃於同
      年月17日至行政院衛生署雙和醫院就診，經診斷為未明示
      之視覺障礙、乾眼症。嗣因原告明顯感覺頭暈想吐、視力
      模糊及左上肢體酸麻無力之症狀，復於同年月19日再至慈
      濟醫院臺北分院就醫診療，經放射線檢查始知受有上開第
      5、6節頸椎間滑脫，第4、5、6節椎間盤凸出等身體傷害
      ，並於同年7月23日接受頸椎間盤切除併骨融合手術。
（二）其於本件事故發生前，雖曾至國立臺灣大學醫學院附設醫
      院（下稱臺大醫院）檢查頸椎，然並未再複診，足證原有
      頸椎宿疾並未影響工作，且被告於刑事案件審理中亦承認
      本件事故發生前未見原告有身體不適之情形，則參諸原告
      頭部受撞擊後呈現病症之緊接性，原告確係因本次玻璃窗
      掉落撞擊而惡化致出現明顯症狀。故原告所受損害與被告
      之行為間，有相當之因果關係存在。且刑事一審判決亦認
      定被告構成過失傷害犯行，判處有期徒刑3 月在案。
（三）原告所受損害範圍計285萬1158元，分述如下：
      醫藥費用共11萬1118元：
        分別為門診費用（自97年7月17日至99年2月10日）1 萬
        6078元；住院手術費用（97年7月19日至97年7月26日）
        9萬1310元；支出項圈等材料費用3730元。
      勞動損失及茶行營業損失125萬2800元：
        其經營茶行，依現行薪資投保額計算，每月應有3萬480
        0元之勞動收入。以醫師評估其病症約需3年始能恢復原
        身體功能70%左右計算，原告有相當於36個月之勞動損
        失，故損害金額為125萬2800元（計算式：34800×36＝
        0000000）。
      復健看護及營養補充費用48萬7240元：
        其復健期間身體無法具有正常功能，多賴他人攙扶，故
        需看護人員，看護人員按月以1萬元計，3年共計36萬元
        。又為輔助復健，增加補充營養之生活需要，以每週80
        0元營養費計算，3年之復原期程，增加支出12萬4800元
        （計算式：800×52×3＝124800）。
      精神慰撫金100萬元：
        其經頸椎（4、5、6、7節）開刀手術，雖暫免殘癱之苦
        ，但後遺症漸漸顯露，除行動不方便外，氣候變化所引
        起之神經與傷處的痛楚反應，以及對己身未來的不確定
        感，更造成心理與情緒層面失調，原本和樂家庭頓陷生
        活混亂陰影。其學歷為師專幼教科畢業，從事茶葉買賣
        生意，財產約有活儲現金50萬元，爰請求被告賠償精神
        慰撫金100萬元。
（四）依民法第184條第1項前段、第193條第1項、第195條第1項
      規定起訴等語。並聲明：
      )被告應給付原告285萬1158元，及自起訴狀繕本送達翌
         日起至清償日止，按年利率5%計算之利息。
      願供擔保，請准宣告假執行。
二、被告則以：
（一）本件刑事部分雖經一審有罪判決，惟因認事用法有誤，其
      聲明不服已上訴由台灣高等法院審理中，尚未審結。
（二）玻璃櫥窗實際上應未撞擊原告頭部：
      其亦因該玻璃櫥窗脫落之玻璃碎片割傷左食指，及左肘受
      有開放性傷口，接受縫合手術，此有慈濟醫院臺北分院97
      年8月7日診斷證明書可稽。而兩造於該櫥櫃玻璃窗脫落時
      所坐位置，原告較靠近玻璃窗，倘若玻璃窗脫落時，確有
      撞及原告之左側頭部，則該玻璃窗碎裂時，既然造成距離
      較遠之被告受有上開嚴重之外傷，衡情遭該玻璃窗直接砸
      中頭部、頸部及上半身之原告，理應遭玻璃碎片刮傷或割
      傷，然原告當時身上卻無任何刮傷或割傷，有違常理。故
      原告所主張玻璃櫥窗撞擊其左側頭部之情，應非真實。
（三）原告原本存在頸椎宿疾，本件無因果關係：
      原告於本件事故發生前，原即有頸椎退化性變化併發骨刺
      ，第5-6、6-7 節椎間隙狹窄併骨刺形成，兩側頸椎第5-6
      、6-7節神經孔輕度缺損之事實，此有臺大醫院病歷資料
      可稽。該病歷記載原告早於86年2月17日就診時，其身體
      即有「左側肢體無力」、「左側肢體局部抽蓄」之症狀；
      ，另同年6月16日就診時，有「左上臂酸痛」之情形；又
      92年1月27日就診時，有「左手五指麻木，特別是第3、4
      指」「頸椎第5節神經根病變」之病灶。臺大醫院92年2月
      14日針對原告之檢驗累積報告，即診斷出原告罹患有頸椎
      退化性變化併發骨刺，第5-6、6-7節椎間隙狹窄併骨刺形
      成，兩側頸椎第5-6、6-7節神經孔輕度缺損等病症，可見
      原告自86年起已有頸椎宿疾。故原告於97年7月19日至慈
      濟醫院臺北分院就醫，經放射線檢查知其有第4、5、6、7
      節頸椎狹窄併第5、6節頸椎間盤滑脫之病症，不排除係原
      有宿疾之可能性，縱其頭部遭玻璃櫥窗撞擊，亦尚難憑此
      遽而推論原告上開病症，係因被告行為而惡化所致。慈濟
      醫院臺北分院就本院刑事庭審理中函查事項，因該院未參
      酌原告先前於臺大醫院病歷，而於不完整資訊下所作之判
      斷，不足採信。
（四）原告主張所受損害諸多不實，分述如下：
      門診費用（自97年7月17日至99年2月10日）部分：
        原告雖提出慈濟醫院台北分院年度收據醫療費用明細為
        證，然依該費用明細內容，無法得知是否為必要費用，
        且其中收據號碼0000000、0000000之醫療費用（分別為
        340元、320元），係新陳代謝科及內分泌科之就診費用
        ；收據號碼0000000、0000000、0000000、0000000之醫
        療費用（分別為20元、60元、112元、112元），係內科
        之就診費用，均與原告所受傷勢之神經外科無關。另收
        據號碼0000000、0000000之費用（分別為220元、60 元
        ），係請領證書費，非醫療必要費用。
      其不爭執原告支付住院手術費用（97年7月19日至97年7
        月26日）9萬1310元，及項圈等材料費用3730元，然此
        係原告宿疾復發，與被告行為無關。
      原告請求勞動損失及茶行營業損失125萬2800元部分：
        原告未提出相關證據證明，且診斷證明書中有關醫師囑
        言部分，亦無原告不能工作或須3年始能恢復之記載，
        故此部分其請求無依據。
      復健看護及營養補充費用48萬7240元部分：
        原告就復健看護費用及營養補充費用之主張，均未提出
        相關證據證明，且診斷證明書中有關醫師囑言部分，無
        原告須復健、僱請看護人員、使用拐杖、或是須額外購
        買營養品之記載，此部分請求亦屬無據。
      精神慰撫金100萬元部分：
        其否認原告第4、5、6、7節頸椎狹窄併第5、6節頸椎間
        盤滑脫等症狀，係受本件櫥窗外力撞擊所致，此為原告
        本身之宿疾，其主張因此精神受有痛苦，並無理由。又
        被告係大學畢業、職業軍人退除役，財產有房屋一間價
        值約530萬元，貸款負債約300萬元，月退俸每月約領5
        萬8000元等語置辯。並為答辯聲明：原告之訴及假執行
        之聲請均駁回；如受不利益判決，願供擔保請准宣告免
        為假執行。
三、本件原告主張被告於97年7月14日在原告經營之「台灣世華
    茶行」內，因欲將陳列櫃玻璃窗拉回原位，竟疏於注意致該
    玻璃窗脫離軌槽而突然掉落，其後原告因傷支付住院手術費
    用（97年7月19日至97年7月26日）9萬1310元及項圈等材料
    費用3730元等情，為被告所不爭執，堪信此部分為真實。惟
    原告另主張其頭部遭掉落之玻璃窗撞擊，因此受有第4、5、
    6、7節頸椎狹窄併第5、6節頸椎間盤滑脫之傷害，被告之過
    失侵權行為與其所受損害285萬1158元間，有因果關係，被
    告應負侵權賠償責任等情，則為被告所否認，並以上開情詞
    置辯。從而本件兩造爭執要點厥為：
（一）本件陳列櫃之玻璃窗掉落，是否因被告之過失行為所致。
（二）原告頭部是否遭掉落之玻璃窗撞擊。
（三）原告第4、5、6、7節頸椎狹窄併第5、6節頸椎間盤滑脫之
      傷害，是否係因上開玻璃窗撞擊所致。
（四）原告得主張之損害範圍為若干。
    分述如下：
四、本件陳列櫃之玻璃窗掉落，是否因被告之過失行為所致：
（一）原告主張被告拉動陳列櫃之玻璃窗，致玻璃窗掉落，被告
      則否認其間因果關係。經查，上開過失傷害刑事偵審中，
      證人吳昭緯確為證述被告動手關玻璃窗之後，發生玻璃窗
      掉落之情（見臺灣板橋地方法院檢察署97年度偵字第2535
      6號偵查卷第15頁、35頁、本院97年度易字第3264號刑事
      卷第65頁），其先後證述雖就掉落時間稍有差異，惟衡情
      一般人對時間之具體概念及感受不同，大抵未能正確默數
      時間之長短，從而無論其所證述之被告動手關窗與玻璃窗
      掉落之間隔時間，不論是1、2分鐘，4、5秒鐘或是10秒鐘
      ，均為短暫緊接之事故，堪認證人吳昭緯證述被告動手關
      玻璃窗之後，玻璃窗掉落之情，為可採信。此外，被告於
      上開刑事案件審理中，亦自承於玻璃窗掉落前，僅有其1
      人觸動玻璃窗（見上開刑事卷第161頁）。從而，本件原
      告主張櫥櫃玻璃窗之所以掉落，係因被告觸動所致，信有
      可徵。
（二）其次探究被告其無構成民事過失責任：
      被告雖另辯以玻璃窗之所以掉落，應歸責於原告未盡保養
      因素，不得歸咎於其觸動行為云云。然查，被告係坐著拉
      動玻璃窗乙節，此經證人吳昭緯於刑事偵查中證述明確（
      見上開偵卷第35頁），且被告於檢察官偵查及本院刑事案
      件審理中，亦均供承原告確有出言阻止勿關窗一事（見上
      開偵卷第34頁、刑事卷第161頁），苟被告係看完茶壺即
      站立將玻璃窗小心翼翼關上，則被告所為係順勢而為之舉
      措，原告又何需特加叮囑被告勿關玻璃窗；再者，一般陳
      列櫃之玻璃窗若有未按其軌槽方向推、拉之施力不當情事
      ，易有脫離掉落之危險，此為通常知識經驗之人所能預見
      ，審酌當時情況，被告無不能注意防範之情，詎其無視原
      告之制止，竟於座位上伸手拉動玻璃窗，造成玻璃窗出軌
      而掉落，堪認其有民事過失責任。是被告推諉為原告未盡
      保養櫥櫃云云，尚難採信。
五、原告頭部是否遭掉落之玻璃窗撞擊：
（一）經查，上開櫥櫃玻璃窗掉落事故發生後，原告隨即由救護
      車送至慈濟醫院臺北分院急診，依臺北縣政府消防局救護
      紀錄表所載內容，原告當時即已陳稱其「頭暈、嘔吐感」
      、「被玻璃櫃打中頭部」等語，此有救護紀錄表可稽（見
      上開刑事卷第84頁）。又到達慈濟醫院臺北分院急診後，
      ，原告向醫護人員主訴「被櫃子砸傷頭部，現左邊頭部疼
      痛」，此亦有病歷記載可查（見上開刑事卷第85頁），且
      該院97年8月8日之診斷證明書亦記載原告「97年7月14日
      因頭部外傷至急診治療」（見上開偵卷第20頁）、97年12
      月8日病情說明書記載原告向醫師主訴「頭部外傷後，左
      側頭頸及上肢麻痛無力」，醫師診療過程載為「97年7月
      14日由EMT來院急診，主訴頭部外傷後左側頭部疼痛，腦
      部電腦斷層無明顯異狀，同日離院」（見上開刑事卷第80
      頁），同院98年11月2日病情說明書載有事發當日原告主
      訴「被櫃子撞及頭部，左側頭痛」，診療經過則載「有頭
      皮瘀血腫脹，確實有頭部外傷。但未述及有玻璃碎片，亦
      無於急診清創之紀錄」（見本院卷第134頁），上開諸多
      案發後訊息，均顯示原告頭部受有撞擊。
（二）次查，同上證人吳昭緯於偵查中亦證述原告於玻璃窗掉落
      後約5分鐘，在事故現場曾表示頭暈、頭痛，被砸到等語
      （見上開偵卷第15頁、第35頁），於上開刑事審理時亦證
      述「玻璃窗掉下來後約1、2分鐘，原告曾問其頭部有無怎
      樣，4、5分鐘說其頭痛，原告有請其女兒幫她看頭髮上面
      有無玻璃碎片」之情（見上開刑事卷第65-67頁、第61頁
      ），足認原告於事故發生後，於第一時間即向在場之人吳
      昭緯詢問其頭部情形，茍係原告藉端嫁禍被告，何必多此
      一問，反而引起旁人檢視無此撞擊事故。
（三）又上開刑事偵查中，被告亦自承於事故發生後第2天，其
      曾帶水果探視原告（見上開偵卷第64頁），衡情此社會常
      見之關懷探視舉措，含有道歉感謝之意思，如原告頭部未
      受撞擊，被告似無須帶水果探視原告。依上市發後情事，
      本院認為原告主張當日遭掉落之玻璃窗擊中，應屬真實可
      採。
六、原告第4、5、6、7節頸椎狹窄併第5、6節頸椎間盤滑脫之傷
    害，是否係因上開玻璃窗撞擊所致：
（一）原告主張其因本件事故受有第4、5、6、7節頸椎狹窄併第
      5、6節頸椎間盤滑脫之傷害，被告則辯稱原告先前曾發生
      車禍，自86年起已於臺大醫院就診頸椎宿疾，且事故發生
      當日及次日，原告配偶均向被告表示原告無礙，亦曾向同
      事表示原告無礙等情，故認原告所述病症應係宿疾惡化，
      與本件事故無關。
（二）本院函臺大醫院查詢原告於86年至92年間之就診狀況，經
      該院98年9月28日函覆「甲○○於92年1月27日到本院神經
      部門診時，曾主訴有左側上臂酸病及五指麻木。神經學檢
      查發現病人左上臂外側有針刺感減弱，但無明顯無力。頸
      部X光檢查結果則顯示陳女士頸椎退化併發骨刺，第5、6
      及6、7節間神經孔狹窄，第5、6及6、7節椎間隙狹窄。肌
      電圖檢查之結論為病人有第6-7頸神經根病變」等語（見
      本院卷第59頁）。再者，於上開刑事案件審理中，本件原
      告不爭執其前因車禍，經臺大醫院診斷為頸椎有退化性變
      化併發骨刺，第5-6、6-7節椎間隙狹窄併骨刺形成，兩側
      頸椎第5-6、6-7節神經孔輕度缺損一事（見上開刑事卷第
      154頁）。另刑事審理中已函查慈濟醫院台北分院關於原
      告傷病原因，經該院函覆稱「此病症有可能因頭部突遭倒
      下之物品撞擊所致，但也有可能原本就有退化（須視受傷
      前有否症狀），但遭此撞擊後而惡化之」等語（見上開刑
      事卷第148頁）。依上開醫療機構就原告92年間之診療紀
      錄，是已有頸椎間隙狹窄併骨刺形成及頸神經根病變之病
      灶存在，然本件事故後，原告之身體呈現有第5、6節頸椎
      間盤「滑脫」之傷勢，此非原先病灶「間隙狹窄併骨刺、
      神經孔輕度缺損」現象，顯然本件原告受掉落之玻璃窗撞
      擊後，其頸椎產生異常變化。何況，本件事故發生前，原
      告亦能如常經營茶行生意，而於事故發生後數日內即因不
      適陸續就醫。從而，本院認為慈濟醫院台北分院就原告傷
      勢原因函覆「但也有可能原本就有退化（須視受傷前有否
      症狀），但遭此撞擊後而惡化」之判斷（見上開刑事卷第
      148頁），應屬可採信，故原告主張其受傷係因上開玻璃
      窗撞擊所致，與被告之行為有因果關係，堪信屬實。
（三）至於被告所辯原告配偶曾向其表示無礙乙節，雖為原告所
      不爭執，然被告與原告配偶為舊識，且事發當日原告雖感
      不適，但經就醫僅有頭皮瘀血腫脹，而無流血等明顯外傷
      ，經腦部斷層掃描亦查無異狀，斯時尚未診斷出頸椎滑脫
      傷勢，衡情原告配偶向被告表示無礙，以使被告寬心亦符
      情理，自不得以此人際社交言詞，形成對被告有利之心證
      。
七、原告得主張之損害範圍為若干：
    按因故意或過失，不法侵害他人之權利者，負損害賠償責任
    ；復按不法侵害他人之身體或健康者，對於被害人因此增加
    生活上之需要時，應負損害賠償責任；又不法侵害他人之身
    體、健康者，被害人雖非財產上之損害，亦得請求賠償相當
    之金額，民法第184條第1項前段、第193條第1項、第195條
    分別定有明文。被告既因過失行為不法侵害原告之身體、健
    康等權利，原告請求被告負侵權責任，賠償其損害，於法有
    據。茲就原告所受損害範圍，分項審酌如下：
（一）醫藥費用：
    住院手術費用9萬1310元（97年7月19日至97年7月26日）
      ，及項圈材料費用3730元部分，經原告提出醫療費用收據
      、統一發票、自願繳費同意書為證（見本院卷第115-117
      頁），此部分亦為被告所不爭執，堪認原告此部分請求為
      有理由，應予准許。
    原告主張門診費用（自97年7月17日至99年2月10日）損失
      為1萬6078元，固據其提出慈濟醫院台北分院年度醫療費
      用明細1張及醫療費用收據8張為證，然此為被告所爭執。
      經查：
      (1)原告主張其係因本件事故，受有第4、5、6、7節頸椎狹
        窄併第5、6節頸椎間盤滑脫之傷害，且於97年7月19日
        已經診斷出病症並為開刀治療，故其就診科別應為神經
        外科。然原告所提醫療費用明細中，收據號碼0000000(
        340元)、0000000(320元)之就診科別為新陳代謝科及內
        分泌科；收據號碼0000000(20元)、0000000(60元)、00
        00000(112元)、0000000(112元)之就診科別為內科，難
        認此部分共計964元門診支出，係被告之侵權行為產生
        之損害。
      (2)又診斷證明書費，非治療上之支付，不應准許。原告所
        提醫療費用明細中，收據號碼0000000(220元)係證書費
        ，核非醫療所必須產生之費用，應予剔除。
      (3)其餘醫療費1萬4894元(00000-000-000-00-00-000-002-
        220=14894)，依原告所受傷害及醫療費用明細、各收據
        載明治療費別，堪認屬治療上之必要費用，此部分損害
        ，應堪採信。
    綜上，本件原告所受醫藥費用之損害額，應為10萬9934元
      （91310+3730+14894=109934)。
（二）勞動損失及茶行營業損失：
    本件侵權行為前，原告經營茶行之事實，為兩造所共認，
      原告因傷而不能營業，受有勞動能力損害，應堪認定。然
      原告主張其原為茶行負責人，依現行薪資投保計算，每月
      應有3萬4800元之勞動收入，依醫師評估其病症約需3年始
      能恢復原身體功能70%計算，主張受相當於36個月之勞動
      損失額共125萬2800元云云。被告對之爭執，辯以原告未
      提出相關證據證明，且診斷證明書亦無原告不能工作或須
      3年始能恢復之記載，此部分其請求無依據等語。
    經查，原告雖提出中央健康保險局台北分局98年12月11日
      健保北承二字第0981300436號函，用以證明公司負責人之
      投保金額為3萬4800元，然健保投保額係由投保單位申報
      ，並非中央健康保險局認定投保人確有此收入，縱經中央
      健康保險局審核認定，亦難認原告確有此實質收入。原告
      另提出97年6月台灣世華茶行之營業稅稅額繳款書，主張
      每日平均營利為2000元，然查該紙繳款書並無法證明每日
      平均營利數額，且原告因傷而無法經營茶行，雖受有收入
      損害，亦有減少成本支出之利益，故難僅憑該營業稅稅額
      繳款書即認定原告所受勞動損失。
    按「當事人已證明受有損害而不能證明其數額或證明顯有
      重大困難者，法院應審酌一切情況，依所得心證定其數額
      。」民事訴訟法第222條第2項定有明文。查現行勞動基準
      法所定之最低勞工薪資為1萬7280元，本件原告現仍處於
      勞動年齡，則原告至少受有每月1萬7280元之損害，應可
      認定。審酌原告因本件身體傷害開刀住院8日（97年7月
      19日至97年7月26日)，再參酌慈濟醫院臺北分院病歷資料
      ，其中出院指示「注意頭頸姿勢維持一直線，頸部勿過度
      彎曲之姿勢。術後三個月宜頸圈使用。神經外科門診追蹤
      。」（上開刑事卷第82頁背面），則原告術後應僅有3個
      月期間需使用頸圈，固定頭頸姿勢維持一直線，勿過度彎
      曲頸部，於3個月後應即可正常活動，得予經營茶行之情
      ，本院認為原告主張傷害而無法工作，減少勞動能力之期
      間應有3月又8日。依此，原告減少勞動能力損失（或稱營
      業損失）應為5萬6448元【17280×(3+8/30)=56448】。
（三）復健看護及營養補充費用：
    復健看護費用：
      原告主張其於復健期間，賴他人攙扶，故需看護人員，而
      復健期間需3年，並主張看護人員費用按月以1萬元計，3
      年共計36萬元，此部分則為被告所否認。經查，原告雖未
      提出看護費用支出收據，然依前揭慈濟醫院臺北分院病歷
      資料，其中出院指示原告術後應僅有3個月期間需使用頸
      圈，勿過度彎曲頸部之情，故此期間原告有某些動作無法
      自主完成，生活起居需人協助，再加上開刀住院期間8日
      ，本院認為其所需看護照顧之日數應有3月又8日，逾此部
      分原告未能舉證有3年長期照顧之需，自不足採。故以原
      告主張看護人員費用按月1萬元計算，其受有看護照顧損
      害額應為3萬2667元【10000×(3+8/30)=32667】。
    營養補充費用：
      此部分為被告所爭執否認，原告復未舉證證明此為必要之
      支出，是此部分之請求，應屬無據。
（四）精神慰撫金：
      原告因被告之侵權傷害，致受有第4、5、6、7節頸椎狹窄
      併第5、6節頸椎間盤滑脫之傷勢，並因此開刀住院治療8
      日，術後3月必須注意頭頸姿勢維持一直線，頸部勿過度
      彎曲之姿勢。其所受傷害，除身體上之痛苦外，更因行動
      不便而影響平日活動機能，則原告於精神上自屬受有相當
      之損害。復按兩造互不爭執之原告為師專幼教科畢業，從
      事茶葉買賣生意，財產有活儲現金約50萬元；被告則係大
      學畢業、職業軍人退休，財產有房屋一間價值約530萬元
      ，另負債貸款約300萬元，月退俸每月約5萬8000元等個人
      社經地位情形（見最後言詞辯論筆錄），本院審酌原告所
      受精神上痛苦之程度，及前揭兩造經濟能力、身份、地位
      等一切情狀，認原告請求精神慰撫金100萬元，容屬過高
      ，應以20萬元為適當，原告逾此範圍之請求，尚非正當，
      不應准許。
（五）故本件原告因被告侵權行為，所得主張賠償之損害範圍計
      39萬9049元（109934+ 56448+32667+200000=399049)。
八、綜上所述，原告基於侵權行為法律關係，請求被告賠償39萬
    9049元及自起訴狀繕本送達被告之翌日即97年11月19日起至
    清償日止，按年息5%計算之利息，為有理由，應予准許。逾
    此部分之請求為無理由，應予駁回。又本判決所命給付之金
    額，未逾50萬元，爰依職權宣告假執行；惟被告陳明願供擔
    保，請准免為假執行之宣告，亦無不合，爰酌定相當擔保金
    額准許之。至原告敗訴部分，其假執行之聲請失所附麗，應
    予駁回。
九、至被告請求向臺大醫院、慈濟醫院臺北分院調取原告所有病
    歷資料送請行政院衛生署醫事審議委員會鑑定原告之上開病
    症係因頭部遭突然倒下之物品撞擊所致？或是原有之宿疾？
    然查原告於本件事故發生前可正常工作，並無任何就醫紀錄
    認定原告有第4、5、6、7節頸椎狹窄併第5、6節頸椎間盤滑
    脫之病症，則被告請求上開鑑定所欲證明之待證事實既已明
    確，本院認無再予調查之必要。是本件為判決基礎之事證已
    臻明確，本院經逐一斟酌兩造所提其餘攻擊、防禦方法，均
    與前開論斷結果無礙，爰不再一一論述，併此敘明。
丙、據上論結，本件原告之訴，為一部有理由，一部無理由，依
    民事訴訟法第79條、第389條第1項第5款、第392條第2項，
    判決如主文。
中    華    民    國    99    年    6     月     1    日
                  民事第二庭    法  官  陳財旺
以上正本，係照原本作成。
如對本判決上訴，須於判決送達後20日內向本院提出上訴狀
中    華    民    國    99    年     6    月     1    日
                                書記官  林珊慧

司法院資訊處製作；財團法人民間司法改革基金會備份。
